【裁判字號】    99,消債抗,191
【裁判日期】    990823
【裁判案由】    聲請更生程序
【裁判全文】
臺灣高雄地方法院民事裁定           99年度消債抗字第191號
抗  告  人  甲○○
上列當事人因消費者債務清理事件聲請更生，對本院中華民國99
年7 月14日99年度消債更字第256 號裁定，提起抗告，本院裁定
如下：
    主  文
抗告駁回。
抗告程序費用新臺幣壹仟元由抗告人負擔。
    理  由
一、抗告意旨略以：抗告人每月薪資收入約新臺幣（下同）29,4
    25元，然抗告人之薪資已遭強制執行扣薪在案，扣除生活必
    要費用22,828元及2 名未成年子女之扶養費6,833 元後，已
    不能清償債務，且原裁定依內政部社會司所公佈之民國99年
    度高雄縣每人每月最低生活費9,829 元作為必要生活費用之
    計算標準，未考量抗告人之實際情況，有失公允；另抗告人
    名下雖有新邁營造股份有限公司（下稱新邁公司）900,000
    元之投資財產，惟新邁公司業已停業，股份現值為零，抗告
    人該項投資應無法供變賣清償債務，原裁定就此部分未予詳
    查即裁定駁回抗告人之聲請，顯有違誤，爰依法提起本件抗
    告，並聲明：原裁定廢棄，准為更生之聲請。
二、按「為使負債務之消費者得依本條例所定程序清理其債務，
    以調整其與債權人及其他利害關係人之權利義務關係，保障
    債權人之公平受償，謀求消費者經濟生活之更生及社會經濟
    之健全發展，特制定本條例」、「債務人不能清償債務或有
    不能清償之虞者，得依本條例所定更生或清算程序，清理其
    債務」，消費者債務清理條例第1 條、第3 條定有明文。是
    消費者債務清理條例之立法，其中心思想乃認陷於經濟上困
    境之消費者若任其於惡性循環之債務窘境中自生自滅，其將
    衍生嚴重之社會問題，致難以維持安定之社會經濟秩序，故
    有予之分別情形依更生或清算之程序清理其債務之必要，藉
    以妥適調整其與各相關債權人等間之權利義務關係，以謀求
    消費者經濟生活之更生機會，從而健全社會經濟發展。惟私
    法上之債之關係，係以當事人間之信賴關係為基礎，為社會
    經濟組織之重要支柱。當事人於以法律行為追求自己之利益
    之際，亦應顧及對方之利益，並考量債權債務在社會上之作
    用，本於誠實及信用之原則，行使其債權及履行其債務。故
    債務人之消費者欲以上開條例為其所負義務之調整者，自應
    本於誠信原則之本旨，僅在其不能清償債務或有不能清償之
    虞而使其陷於經濟上之困境時始得准許之。以避免其藉此善
    意之立法而惡意圖謀減免債務，致使社會陷於道德之危險，
    並因此使信用緊縮而造成社會經濟之動盪。
三、經查：
  (一)抗告人現積欠安泰商業銀行等債權人共計2,499,369 元，於
    消費者債務清理條例施行後，曾向最大債權金融機構安泰商
    業銀行請求共同協商債務清償方案，惟於98年12月30日業經
    該行通知協商不成立，此有抗告人之前置協商不成立通知書
    、財團法人金融聯合徵信中心當事人綜合信用報告在卷可稽
    （見原審卷第28頁、第30至33頁），堪信為真。又抗告人係
    任職於統一企業股份有限公司，依據其所提出之99年1 至7
    月薪資表（見原審卷第26至31頁），換算其99年平均應發月
    薪為24,957元（174,705 ÷7 ＝24,957），並參酌其98年7
    月1 日迄今之勞保投保薪資為28,800元，則原審以勞保投保
    薪資數額一般均會低於實際月薪之情形下，認定抗告人每月
    平均收入至少應為28,800元乙節，並無不合。至抗告人遭強
    制執行扣薪1/3 ，此部分仍屬其收入，則以此償還其本身之
    債務，應不得自每月薪資收入中扣除。
  (二)抗告人雖主張為維持自己生活每月須支出費用22,828元（見
    本院卷第5 頁）云云。惟參酌內政部社會司所公佈之99年度
    高雄縣每人每月最低生活費用（含食衣住行育樂費用）為
    9,82 9元，及抗告人負債達249 萬元以上，自應撙節開支以
    減輕債務等情以觀，本院認抗告人為維持自己生活所需費用
    以不逾前開範圍者為必要，逾此範圍者縱有實際支出，亦難
    認屬必要費用，故抗告人主張每月所需必要生活費用超過9,
    829 元部分，尚非可採。又抗告人之配偶朱正義，其96、97
    年度每月平均所得均為30,000元，名下有汽車1 部，有戶籍
    謄本、綜合所得稅各類所得資料清單、歸戶財產查詢清單附
    卷可按（見原審卷第23頁、第49頁、第52頁、第55頁）。另
    抗告人之2 名未成年子女朱健綸（94年1 月16日生）、朱庭
    儀（96年8 月9 日生）平日生活均依附於父母，因此基本支
    出應不若成年人，應以98年度綜合所得稅受扶養人每人免稅
    額82 ,000 元計算每人每月基本生活所需約6,833 元為適當
    ，是抗告人主張每月負擔未成年子女之扶養費用6,833 元等
    情，應屬相當。
  (三)再者，抗告人固以其名下新邁公司900,000 元之投資，因該
    公司業已停業、股份現值為零，主張該項投資應無法供變賣
    清償債務云云。惟抗告人為新邁公司之登記監察人，此有新
    邁公司基本資料查詢單在卷可憑（見本院卷第39頁），又新
    邁公司登記資本總額為3,000,000 元，於86年10月14日核准
    設立登記，並於93年10月1 日停業，於94年9 月30日復業，
    再於96年12月20日登記廢止，則新邁公司雖業已停業、登記
    廢止，然其仍未辦理解散清算之登記，足見該公司仍有相當
    營業資產存在，是本院認此部分投資價值仍應以登記價值即
    900,000 元認列，抗告人之主張顯屬無據。至於抗告人另陳
    其名下尚有中國信託金融控股股份有限公司、台南紡織股份
    有限公司之投資等語，然依據99年1 月12日抗告人之歸戶財
    產查詢清單（見原審卷第56頁）所示，已無該2 筆投資存在
    ，是此，本院不再將該2 筆投資算入抗告人之財產內，併此
    敘明。
  (四)是以，抗告人每月個人必要生活費用及應負擔之扶養費應為
    16,662元（9,829＋6,833＝16,662），以抗告人之月平均收
    入28,800元扣除上開支出後，其每月應尚餘12,138元（28,8
    00－16,662＝12,138）可供清償，而抗告人目前積欠銀行債
    務2,499,369 元，其名下財產價值900,000 元已如前述，以
    之變賣清償債務後，其債務餘額應約為1,599,369 元，在不
    計息之情形下，抗告人約於10.9年（1,599,369 ÷12,138 ÷
    12＝10.9）內即可清償完畢；縱以抗告人目前積欠銀行債務
    2,499,369 元全額計算，抗告人約於17.1年（2,499,369÷
    12,138÷12＝17.1）內即可清償完畢。是此，抗告人係62年
    8 月18日出生，現年37歲正值壯年，從而，尚不得認其已有
    不能清償債務或有不能清償之虞之情事，抗告人所為不能清
    償之主張自無足採。
四、綜上所述，本件抗告人依其現有收入之情況尚非有不能清償
    債務或有不能清償之虞，依上開說明及規定，其聲請之更生
    已屬要件不備，自應駁回其更生之聲請。原審裁定駁回抗告
    人更生之聲請，並無違誤，抗告意旨指摘原裁定不當，求予
    廢棄另為裁定，為無理由，應予駁回。
五、據上論結，本件抗告為無理由，依消費者債務清理條例第15
    條，民事訴訟法第495 條之1 第1 項、第449 條第1 項、第
    95條、第78條，裁定如主文。
中    華    民    國    99    年    8     月    23    日
              民事第一庭    審判長法  官  黃國川
                                  法  官  林岳葳
                                  法  官  張茹棻
上為正本係照原本作成。
本裁定不得再抗告。
中    華    民    國    99    年    8     月    23    日
                                  書記官  黃美秀

司法院資訊處製作；財團法人民間司法改革基金會備份。
